臺灣屏東地方法院民事判決　　　　　　　96年度家訴字第16號
原　　　告　乙○○
訴訟代理人　邱芬凌律師
被　　　告　丁○○
　　　　　　　　　　　　號4樓.
　　　　　　丙○○
　　　　　　甲○○
上列當事人間給付扶養費事件，本院於96年8 月2 日言詞辯論終
結，判決如下：
    主    文
被告丁○○、甲○○、丙○○應自民國九十五年十月一日起至原
告死亡之日止，按月分別給付原告新台幣陸仟元、參仟元、肆仟
元，及被告丁○○與甲○○部分自民國九十六年三月二日起、被
告丙○○部分自民國九十六年三月三日起，均至清償日止，均按
週年利率百分之五計算之利息。
本判決第一項中命被告給付部分，其中被告丁○○新台幣陸萬參
仟元部分、被告甲○○參萬壹仟伍佰元部分、被告丙○○新台幣
肆萬貳仟元部分均得假執行；但被告如於執行標的物拍定、變賣
或物之交付前，丁○○以新台幣陸萬參仟元、甲○○以新台幣參
萬壹仟伍佰元、丙○○以新台幣肆萬貳仟元分別為原告預供擔保
或提存，得免為假執行。
原告其餘之訴及假執行聲請均駁回。
訴訟費用由被告丁○○負擔百分之二十、被告甲○○負擔百分之
十、被告丙○○負擔百分十三，其餘由原告負擔。
    事實及理由
一、本件被告經合法通知均未於言詞辯論期日到場，經核無民事
    訴訟法第386 條所列各款情形，爰依原告聲請准由其一造辯
    論而為判決。
二、原告起訴主張：原告共有3 名兒子2 名女兒，被告等人為原
    告之子女，原告家族乃地方望族，家中略有薄產，而原告念
    及子女均已成家立業事業有成，且媳婦亦對原告孝順恭敬，
    將來終老無虞、子女應不致於忘恩負義，為將來子女能奉養
    原告，原告遂將名下所有財產移轉予子女名義，未料一分畢
    財產，子媳之態度即日漸冷淡。長子徐勝芳（業另經調解成
    立）將原告贈與一部分現款購買房屋，供為原告居住使用，
    分產前原告與長子同住，分產後長媳拒絕原告居住即藉故稱
    房屋要出售，原告不肯離去，長媳竟將房子斷水斷電，將大
    門換鎖，逼迫原告遷出，並對原告施暴，而長子與長女計較
    其他子女亦有分產，為何僅其等扶養原告為由拒絕扶養，惡
    意遺棄原告，經社會局緊急安置，原告已經80歲高齡老邁無
    謀生能力，年老體衰小病不斷，且患有攝護腺肥大等症狀需
    定期回診，原告早年家境寬裕一心一意栽培子女，望子成龍
    望女成鳳，殊不知子女成龍成鳳後卻遺棄父親，原被告丁○○單身，薪資收入不清楚，而被告甲○○當年缺錢曾向原告
    拿過400 萬元要做為其子女大學教育費用，但迄今也沒有歸
    還原告，原告每思及此，心痛不已食不下嚥甚而抑鬱成疾，
    目前持續精神科醫生治療中，原告開銷甚大，因老邁外出支
    出交通費、三餐費用、營養費用、衣物費用、雜支等，每個
    月至少需要新台幣（下同）3 萬元始足夠，住宿養護中心每
    個月費用支出即約需1 萬7 千元，此並不包括醫藥費用，為
    此依據民法第1114條規定，直系血親間互負扶養義務，遂依
    法訴請被告應自95年10月1 日起按月共同給付原告生活費用
    2 萬3 千元等語，故聲明求為：(1)被告應共同自95年10月1
    日起至原告死亡之日止，按月給付原告2 萬3 千元，及自起
    訴狀繕本送達翌日即被告丁○○與甲○○部分為96年3 月2
    日、被告丙○○部分為96年3 月3 日起至清償日止，按週年
    利率百分之五計算之利息。(2)原告願供擔保請准宣告假執行
    。被告經合法通知均未於言詞辯論期日到場，亦未提出書狀
    作何聲明或陳述以供本院審酌。
三、經查原告主張被告等人為其子女，原告目前無人扶養，經屏
    東縣政府社會局緊急安置，住居安養中心，每月生活費用需
    要3 萬元等情，業據其提出戶籍謄本、行政院衛生署屏東醫
    院95年7 月23日驗傷診斷書、睿洋診所96年1 月16日診斷證
    明書各1 件、財團法人屏東縣私立長青老人養護中心收據3
    紙等件為證，並經證人即安養中心工作人員林秀雯到庭證述
    ：原告是今年三月份自費住入養護中心，支付養護費用每月
    一萬七千多元，醫療費用平均每月幾百元，其他支出包括交
    通費、油費及一些開銷如水果、點心，平均約需一千元，而
    這些費用不包括在一萬七千元內，一萬七千元有包括三餐及
    住宿，在我們這裡基本生活所需一萬七千元，但不包含醫療
    費用。大概每月加總起來約需花兩萬元，至於衣服中心會免
    費提供，但不包括內衣褲等語在卷，有本院96年8 月2 日言
    詞辯論筆錄在卷可稽（見本院卷第89--90頁），被告則經合
    法通知未到場爭執，原告主張應堪信屬實。
四、按左列親屬互負扶養之義務：一、直系血親相互間。民法第
    1111條第1 項第1 款定以明文按扶養義務可分成「生活保持
    義務」，此一般為父母子女身分關係之本質上不可或缺之要
    素，保持對方之生活，即係保持自己之生活，父母以其子女
    之生活為自己生活之一部而保持，其程度與自己之生活程度
    相當，互負共生存之義務；反之，若係「生活扶助義務」，
    則屬偶然、補充之性質，惟於一方無法生活，他方有扶養餘
    力時，始有扶養之義務，即扶養義務人之扶養程度，僅於不
    犧牲自己生活之限度內，始對於需要扶養之扶養權利人，為
    必要之扶助。而依民法第1117條第1 、2 項之規定，子女對
    於父母之扶養義務不以父母「不能維持生活而無謀生能力」
    為必要，僅能減輕扶養義務，本件原告與被告係父子女關係
    ，其扶養程度如上所述自應以「生活保持義務」為標準，合
    先陳明。
五、次按扶養之程度，應按扶養權利者之需要，與扶養義務者之
    經濟能力及身分定之；負扶養義務者有數人，而其親等同一
    時，應各依其經濟能力，分擔義務，民法第1119條、第1115
    條第3 項分別定有明文。本件原告請求被告自95年10月1 日
    起按月共同給付2 萬3 千元之扶養費用，原告現年80歲，已
    逾我國平均人民壽命之數，故扶養期間以原告生存存續期間
    計算符合常情，合先說明，次查原告主張每月支出需要3 萬
    元，上開扶養費用業與長子丙○○協議分擔其中7 千元，本
    院審酌原告住居安養中心費用支出每月為1 萬7 千元，其中
    該筆費用已包括食、衣、住等項目在內，其餘生活支出為交
    通、醫療費用等費用，總計每月約需2 萬元，業據證人林秀
    雯證述如前，另本院依職權參考行政院主計處95年度及96年
    年度台灣地區平均每人每月最低消費支出分別為9,210 元與
    9,509 元，而此金額是依據最近一年平均每人消費支出百分
    之六十定之，換言之，95年度及96年度平均每人每月消費支
    出應各為15,350元與15,848元，此有內政部統計處96年2 月
    8 日內政部統計通報之歷年最低生活費表一紙在卷足憑，則
    參酌證人所述，原告每月生活費用以2 萬元符合其生活需求
    ，而此2 萬元扣除業已調解成立之部分，尚餘1 萬3 千元應
    由其餘被告負擔。本院審酌被告丁○○95年薪資總得收入為
    257,000 元，名下有一部三陽牌汽車，現在崑益企業股份有
    限公司加入勞工保險，投保金額為38,200元，可推知此為現
    況每月薪資收入；被告甲○○目前無勞工保險在保紀錄，但
    全民健康保險投保單位為維格工業股份有限公司，現況無法
    知悉其工作收入現況，但其95年度薪資所得為26,441元，名
    下有一部日產汽車，被告丙○○勞工保險及全民健康保險投
    保單位為屏東縣汽車駕駛員職業工會，投保薪資為16,500元
    ，無95年度薪資所得資料，名下無任何收入與財產等情，有
    稅務電子閘門財產所得調件明細表、勞保電子閘門查詢作業
    被保險人投保資料查詢、健保資訊連結查詢結果各3 件在卷
    足憑，本院審酌原告之生活所需為每月2 萬元，及各被告95
    年薪資所得收入情形、財產現況、現在工作與薪資所得現況
    等各情，認本件原告其餘1 萬3 千元之扶養費用應由被告丁○○負擔6 千元，被告甲○○負擔3,000 元、被告丙○○負
    擔4,000 元，符合兩造之扶養所需與扶養能力。從而原告於
    上述被告應負擔之金額範圍請求其等自95年10月1 日起按月
    給付原告及自起訴狀繕本送達翌日即被告丁○○與甲○○部
    分為96年3 月2 日、被告丙○○部分為96年3 月3 日起至清
    償日止，按週年利率百分之五計算之利息等部分，自屬有據
    ，為有理由，應予准許；原告逾此部分之請求於法無據，應
    予駁回。
六、本判決第一項所命被告給付之金額，係命履行扶養義務之判
    決，於起訴前六個月及訴訟中到期之部分，法院於原告勝訴
    部分應依職權宣告假執行，民事訴訟法第389 條第1 項第2
    款定有明文，本院就原告此部分之請求所為被告敗訴之判決
    其中9 萬元部分應依職權宣告假執行；原告陳明願供擔保聲
    請宣告假執行，逾此請求部分其訴即為無理由應予駁回，其
    假執行聲請亦失所依附，應併予以駁回；被告雖未陳明願供
    擔保，聲請宣告免為假執行，惟依民事訴訟法第392 條第2
    、3 項規定，本院仍得依職權為之，爰酌定相當之擔保金額
    分別予以宣告如主文第3 項所示。
據上論結，本件原告之訴為一部有理由，一部無理由，並依民事
訴訟法第385 條第1 項前段、第79條、第389 條第1 項第2 款、
第392 條第2、3 項，判決如主文。
中　　華　　民　　國　　96　　年　　8 　　月　　16　　日
                  家事庭法　官　潘快
以上正本係照原本作成。
如不服本判決應於送達後20日內向本院提出上訴狀。
                        書記官  鄭靜芳
中　　華　　民　　國　　96　　年　　8 　　月　　21　　日
